【裁判字號】    99,台上,1364
【裁判日期】    990311
【裁判案由】    妨害風化等罪
【裁判全文】
最高法院刑事判決            九十九年度台上字第一三六四號
上  訴  人  甲○○
選任辯護人  余信達律師
上  訴  人  乙○○
選任辯護人  沈政雄律師
上列上訴人等因妨害風化等罪案件，不服台灣高等法院中華民國
九十九年一月六日第二審判決（九十八年度上訴字第四三一七號
，起訴案號：台灣桃園地方法院檢察署九十七年度偵字第二三七
００號），提起上訴，本院判決如下：
    主  文
原判決關於乙○○強制性交部分撤銷，發回台灣高等法院。
其他上訴駁回。
    理  由
一、撤銷發回（乙○○強制性交）部分：
本件原判決維持第一審論處上訴人乙○○對女子以強暴之方法而
為性交罪刑（累犯，處有期徒刑三年八月），駁回乙○○此部分
在第二審之上訴。固非無見。
惟查：被害人之指訴，係以使被告受刑事追訴為目的，必其陳述
無瑕疵可指，經其他方面調查又與事實相符，始得採為論罪科刑
之依據。原判決認定乙○○因見Ｂ女（姓名及年籍資料均詳卷）
頗有姿色，竟起淫念，基於強制性交之犯意，強行扯光Ｂ女身穿
衣物，不顧Ｂ女極力拒絕抵抗，強行將其生殖器插入Ｂ女之生殖
器內，而以此強暴之方式，違反Ｂ女之意願，對Ｂ女為強制性交
行為一次得逞等情，係以Ｂ女之單一片面指訴及Ｂ女於案發後經
送財團法人○○福利事業基金會輔導及○○醫院就診結果，其確
有情緒低落、失眠、注意力無法集中之憂鬱症，並偶有緊張、害
怕情緒甚至惡夢之狀況等身心異常現象為據。惟Ｂ女信誓旦旦指
訴其在遭乙○○拘禁期間被迫拍攝裸露照片等情，已經證明指訴
不實，並為原判決所不採（見原判決第二六至三十頁），足見Ｂ
女所證並非全然屬實。且原判決既已認定上訴人等對Ｂ女施強暴
、脅迫、監控，違反Ｂ女之意願，使Ｂ女與不特定男客為性交行
為無誤（見原判決事實三），則Ｂ女雖有情緒低落、失眠、注意
力無法集中之憂鬱症，甚或罹患性病，似難逕認係被乙○○強制
性交所致。則Ｂ女所為乙○○強制性交證言之憑信性，自須其他
證據加以補強。乃原判決並未說明Ｂ女所為不利於乙○○之指訴
，究有何補強證據可資佐證，堪認確與事實相符，單憑Ｂ女之片
面指述，及Ｂ女事後就診發現確有情緒低落、失眠、注意力無法
集中之憂鬱症等身心異常現象，即遽為不利於乙○○之判決，自
有調查職責未盡及理由不備之違法。上訴意旨指摘原判決此部分
不當，尚非全無理由；而第三審法院應以第二審判決所確認之事
實為判決基礎，原判決上述之違背法令，影響於事實之確定，本
院無可據以為裁判，自應將原判決此部分撤銷，發回原審法院更
為審判。
二、駁回上訴部分：
按刑事訴訟法第三百七十七條規定：上訴於第三審法院，非以判
決違背法令為理由，不得為之。是提起第三審上訴，應以原判決
違背法令為理由，係屬法定要件，如果上訴理由書狀未依據卷內
訴訟資料，具體指摘原判決不適用何種法則或如何適用不當，或
所指摘原判決違法情事，顯與法律規定得為第三審上訴理由之違
法情形，不相適合時，均應認其上訴為違背法律上之程式，予以
駁回。至原判決究有無違法，與上訴是否以違法為理由係屬二事
。本件原判決綜合全案卷證資料，本於事實審法院之推理作用，
認定上訴人甲○○、乙○○有其事實欄所載之共同意圖使Ａ女（
姓名及年籍資料均詳卷）與他人為性交之行為，而容留以營利，
及共同意圖營利，以強暴、脅迫、監控之方法，使Ｂ女與他人為
性交之犯行，暨乙○○另有以欺瞞之方法使Ａ女施用第三級毒品
之犯行，因而維持第一審論處上訴人等共同意圖使女子與他人為
性交之行為，而容留以營利，及共同意圖營利，以強暴、脅迫、
監控之方法，使女子與他人為性交之行為各罪刑（均累犯，皆各
處有期徒刑六月及七年六月）；並維持第一審另依想像競合之法
律關係，論處乙○○以欺瞞之方法使人施用第三級毒品罪刑（累
犯，處有期徒刑五年四月），駁回上訴人等此部分在第二審之上
訴。已詳敘調查、取捨證據之結果及憑以認定犯罪事實之心證理
由。對於上訴人等否認有上開犯行，甲○○辯稱：「客人到我弟
弟乙○○的租屋處，我是把客人帶到客廳唱歌，之後就離開，小
姐在客廳跟客人一起唱歌，有一些小姐是我弟弟叫傳播小姐過來
的。又有關以強暴、脅迫、監控之方法，使Ｂ女與他人為性交部
分，我全不知情，且卷內並無任何Ｂ女施用藥物之檢驗結果，則
Ｂ女究竟有無施用安非他命毒品或其他不明藥劑，已有可疑；況
Ｂ女所稱與不特定男客從事性交易，亦僅有Ｂ女單一之指訴，縱
認Ｂ女所述實在，但我既僅曾受乙○○指示拿取不明藥劑供Ｂ女
施用一次，其後均在監執行，客觀上更不可能有何以不明藥劑強
迫Ｂ女從事性交行為之犯行」云云。乙○○則辯稱：「我經營之
方式是跟人家調小姐來跟客人做性交易，我看客人開在什麼汽車
旅館的幾號房，就請小姐所屬應召站的馬伕把小姐帶過去」、「
Ｂ女是我女友，二人先前曾同居於○○號租屋處，我不可能讓Ｂ
女去賣淫，兩人之所以會發生性關係都是出自男歡女愛；Ｂ女雖
係僑生，惟在台期間不短，又有至親相互照應，國語文流利，復
已成年且學歷甚佳，衡情當具一般成年人之智識而能趨吉避凶。
本件Ｂ女被害情節僅有其一人之指訴，全無其他事證相佐，且其
所述又有異於常情，自不能僅憑其一人所述，即遽認有上開犯行
。另有關以欺瞞之方法使Ａ女施用第三級毒品部分，Ａ女本來就
有從事應召，也有施用毒品之習慣；Ａ女曾經跟○○說其有控制
一個旗下的小姐，該名小姐應該就是Ｂ女，正因為如此，Ａ、Ｂ
二女才會予以陷害。我跟Ａ女是同行，Ａ女有可能因為同行相忌
才予誣陷」云云，經綜合調查證據之結果，認均不可採或不足為
上訴人等有利之認定，亦分別在判決內詳予指駁，並說明其理由
。查採證認事、證據之取捨及證據證明力之判斷，俱屬事實審法
院之職權，苟無違背證據法則，自不能指為違法。又供述證據前
後雖有差異或矛盾，事實審法院非不可本於經驗及論理法則，斟
酌其他情形，作合理之比較，定其取捨，其就供述證據之一部，
認為真實者，予以採取，亦非法則所不許。因之，證人供述之證
據縱有差異，事實審法院依憑證人之供述證據，斟酌其他證據，
本於經驗法則與論理法則，取其認為真實之一部，作為判斷之證
據，自屬合法，不能謂所認與部分供述證據之部分不符，即指判
決有證據上理由矛盾之違法。本件原審綜合上訴人等及證人Ａ、
Ｂ二女、○○、○○、○○、○○、○○之供述，並斟酌卷附搜
索扣押筆錄、現場相片、行動電話資料查詢結果、名片、電話通
聯紀錄、○○診斷證明書、疑似性侵害診斷書、財團法人○○福
利事業基金會民國九十八年○○個字第○○號函附個案摘要表、
電話簡訊、台灣高等法院被告前案紀錄表、第一審勘驗筆錄、署
立○○醫院驗尿鑑驗結果、行政院衛生署管制藥品管理局九十二
年○○管檢字第○○號函等證據，並審酌乙○○不否認曾於九十
六年七、八月間媒介Ａ女與男客從事性交易；甲○○於警詢時坦
承桃園市○○○路三十六之二號十樓是乙○○租來從事媒介色情
交易護膚，伊在該處有看見從事色情應召之女子，人數不定，伊
幫乙○○看店、跑腿買便當、酒等食物給客人及應召小姐食用，
男客都是打電話與乙○○聯繫，之後由乙○○下樓去帶客人，有
時乙○○沒空，要伊幫忙帶上樓，客人有時與小姐一起喝酒、聊
天，之後就去樓下房間從事性交易等語，再參之Ｂ女已清楚表明
僅有胞姐一人同在台灣就學，家中並無任何兄弟。果乙○○確係
Ｂ女之男友，何須前往Ｂ女就讀之元智大學時，先向教官虛捏當
天係受Ｂ女胞兄委託前來探視，之後又改稱其係Ｂ女乾哥哥之必
要等情，認定上訴人有本件罪行。對於上訴人等之辯解，認不足
採；Ａ、Ｂ二女、○○、○○於偵查中之證詞已經具結，復無受
其他不當外力干擾，可信性極高，具有證據能力；Ａ女於第一、
二審時，因所在不明而無法傳喚，惟於警詢時關於本案待證事實
之陳述，具有較可信之特別情況，且為證明犯罪事實存否所必要
；本件扣案物品確均係乙○○同意搜索而發現等情，亦已分別在
判決內詳述其採證認事、證據取捨及判斷之理由，核與證據法則
並無違背，為其職權之適法行使，揆之上開說明，難認原審僅係
依Ａ女或Ｂ女片面之證詞而為判決，自不能指為違法。又查：(一)
審判長預料證人於被告前不能自由陳述者，對於證人是否與被告
進行隔別訊問，刑事訴訟法第一百六十九條規定於「經聽取檢察
官及辯護人之意見」後行之。如證人因與被告具有利害、親誼或
一定身分之關係，致其陳述有所顧慮；證人表示被告在庭而不敢
陳述，以及其他依卷存資料得以認為有此合理懷疑之事由，則賦
予審判長判斷之權，並不受檢察官及辯護人意見所拘束。審判長
於行隔別訊問時，如未踐履上開聽取意見之前置程序，因屬審判
長有關證據調查之處分，當事人、代理人、辯護人或輔佐人如有
不服，依刑事訴訟法第二百八十八條之三之規定，得向法院聲明
異議，由法院就該異議裁定之。此調查證據處分之異議，有其時
效性，如未適時行使異議權，致該處分所為之訴訟行為已終了者
，除其瑕疵係重大、有害訴訟程序之公正，而影響於判決結果者
外，應認其異議權已喪失，瑕疵已被治癒，不得執為上訴第三審
之合法理由。本件證人Ｂ女於第一審九十八年五月二十日出庭作
證時，審判長諭知由檢察官進行主詰問，再由上訴人等之辯護人
進行反詰問，並於詰問完畢後，始提解上訴人等入庭，固有違背
上開規定。惟依原審審判筆錄記載，該次審判期日業經上訴人等
之辯護人在場對Ｂ女行交互詰問；且於Ｂ女陳述完畢後，審判長
提解上訴人等入庭時，即告以Ｂ女陳述之要旨，上訴人等對Ｂ女
證述內容亦分別表示「我沒有見過Ｂ女幾次面，祇知道她跟乙○
○常在一起」、「我不知道Ｂ女的提款卡密碼，……。」（見原
審卷第一四四至一五二頁）。足見上訴人等對質詰問權行使顯已
獲得充分保障，並不因行隔別訊問有所妨害。第一審此部分訴訟
程序雖有未先經聽取檢察官及辯護人意見之瑕疵，然迄於言詞辯
論終結前，上訴人等及其等辯護人俱未聲明異議；且上開訴訟程
序之違背法令，復未致不當剝奪上訴人等之對質詰問權，而有害
程序之公正，核於判決結果顯然無影響，應屬無害之瑕疵，上訴
意旨所指上訴人等於Ｂ女在第一審進行交互詰問時，未能同步參
與、及時防禦，不能達到交互詰問之真正效果，故Ｂ女於警、偵
訊中之陳述無證據能力等云，尚非適法之上訴第三審理由。(二)被
告以外之人於審判中因滯留國外或所在不明而無法傳喚或傳喚不
到者，其於檢察事務官、司法警察官或司法警察調查中所為之陳
述，經證明具有可信之特別情況，且為證明犯罪事實之存否所必
要者，得為證據，刑事訴訟法第一百五十九條之三第三款定有明
文。查Ａ女於第一、二審法院審判中已經通緝，無法傳喚（見第
一審證物袋內之台灣高等法院通緝紀錄表），且經原審法院傳拘
無著，而其警詢之陳述，並無不法取供情事，原審審酌其警詢所
供，係對於親身經歷事項為陳述，又無其他證據證明Ａ女之警詢
筆錄內容有受污染而不宜作為證據之瑕疵，是其陳述具有可信之
特別情況，且為證明上訴人等犯罪事實存否所必要，因認其具有
證據能力，採為上訴人等不利之認定，原審予以維持，所為證據
之取捨及判斷，核無不合。上訴意旨就原判決已說明事項，徒憑
己見，任意指摘，不能認係適法之第三審上訴理由。(三)審判期日
調查之證據，係指與待證事實有重要關係，在客觀上顯有調查必
要性之證據而言，故其範圍並非漫無限制，必其證據與判斷待證
事實之有無，具有關連性，得據以推翻原判決所確認之事實，而
為不同之認定，且能進行調查者而言。上訴人等於原審雖聲請傳
喚Ａ、Ｂ二女，以證明其等並無上述犯行。但Ａ女所在不明而無
法傳喚，且其於警詢時已經陳述甚詳；Ｂ女於第一審並已出庭進
行交互詰問，原審綜合全案卷證，因認本件事證已明，而未依上
訴人等之聲請傳喚調查，雖疏未說明無調查必要之理由而有不周
全之微疵，但於判決結果顯無影響，亦無審判期日應調查證據而
未調查之違法可言，同非據為提起第三審上訴之適法理由。(四)證
明同一事實之證據，如有二種以上，而其中一種之證據縱有違證
據法則，然如除去該部分，綜合案內其他證據，仍應為同一事實
之認定者，則原審此項違誤並不影響於判決，即不得指有調查職
責未盡及判決理由不備或矛盾之違法。本件原判決認定乙○○有
本件以欺瞞之方法使人施用第三級毒品之犯行，如上所述，並非
專以Ａ女於偵查中之供述為主要證據，是縱該偵查中之供述有如
乙○○所指之違法，然本件除去該部分證據，綜合案內其他所有
之證據，仍應為同一事實之認定，並不影響於原判決之主旨，亦
不能即認原判決該部分違背法令。至承辦員警所製作Ａ女之警詢
筆錄，Ａ女確有於緊接筆錄記載之末行按捺指印，此有該警詢筆
錄在卷可稽（見第二三七○○號偵查卷(二)第二二、二三頁），難
認此筆錄之製作有何違法可言。乙○○上訴意旨徒憑己意，恣意
指摘Ａ女之警詢筆錄未有Ａ女之簽章或按指印云云，亦顯非依據
卷證資料執為指摘，自非適法之第三審上訴理由。(五)共同正犯間
，非僅就其自己實行行為負其責任，並在犯意聯絡之範圍內，對
於其他共同正犯所實行之行為，亦應共同負責。且共同正犯之成
立，祇需具有犯意之聯絡，行為之分擔，既不問犯罪動機起於何
人，亦不必每一階段犯行均經參與。原判決係認定上訴人等共同
意圖使成年女子與不特定男客為性交之行為，而基於媒介、容留
以營利之犯意聯絡，由甲○○負責管理現場雜務、安排成年女子
至包廂內與男客從事性交易之工作，乙○○並僱用成年女子Ａ女
為應召小姐，媒介、容留Ａ女與不特定男客進行性交之行為等情
（見原判決第二頁），則甲○○既負責管理現場雜務、安排成年
女子至包廂內與男客從事性交易之工作，自須就共同意圖使Ａ女
與他人為性交之行為，而容留以營利之犯行負責。原判決認定甲
○○此部分與乙○○有犯意之聯絡及行為之分擔，為共同正犯，
不能指為違法。(六)乙○○如何以欺瞞之方法使Ａ女同時施用第三
級、第四級毒品之犯罪事實，已據原判決於理由內闡述甚詳（見
原判決第三一至三六頁，理由貳、三之(二)）。上訴意旨置原判決
之論敘於不顧，仍執陳詞，就原判決已詳為論斷及說明之事項，
再為事實上之爭辯，並對原審採證認事之職權行使，任意指摘，
亦與法律所規定得上訴第三審之理由不相適合。至於在Ａ女陰道
上所採得男性ＤＮＡ縱非乙○○所遺留，於乙○○所犯以欺瞞之
方法使Ａ女施用第三級毒品犯罪之成立不生影響，亦難謂有判決
理由矛盾、採證不當之違法而得執為上訴第三審之理由。上訴意
旨所指各節，或不影響全部犯罪事實之認定而於判決無影響，或
原審已加審酌、論斷，屬原審得本於職權裁量之事項，已於判決
內詳述其採證認事及證據取捨、判斷之理由，為其職權之適法行
使，並無違背證據法則之情形，亦無上訴意旨所指違背法令之情
形。上訴人等徒憑己意任意指摘原判決此部分違背法令，核與法
律規定得為第三審上訴理由之違法情形，均不相適合。應認其等
此部分上訴違背法律上之程式，予以駁回。
據上論結，應依刑事訴訟法第三百九十七條、第四百零一條、第
三百九十五條前段，判決如主文。
中    華    民    國  九十九  年    三    月   十一   日
                      最高法院刑事第二庭
                          審判長法官  莊  登  照
                                法官  陳  世  淙
                                法官  徐  昌  錦
                                法官  許  錦  印
                                法官  吳      燦
本件正本證明與原本無異
                                      書  記  官
中    華    民    國  九十九  年    三    月   十六   日
                                                      K

司法院資訊處製作；財團法人民間司法改革基金會備份。
